【裁判字號】    95,交抗,58
【裁判日期】    950414
【裁判案由】    聲明異議
【裁判全文】
臺灣高等法院臺南分院刑事裁定         95年度交抗字第58號
抗  告  人
即受處分人  甲○○
上列抗告人即受處分人因違反道路交通管理處罰條例案件，不服
臺灣雲林地方法院中華民國九十五年三月九日裁定（九十五年度
交聲字第二五號）提起抗告，本院裁定如下：
    主  文
抗告駁回。
    理  由
一、抗告意旨略以：抗告人即受處分人甲○○（下稱抗告人）因
    長年於北部工作，而住在麥寮之家人又全不識字，致未即時
    通知抗告人。家人於收受雲林監理站之告發單時，雖從信封
    外表可看出是監理單位寄來之「紅單」，但該郵差並未告知
    「信是由何來？」，家人不識字，顯無法達到送達文書之真
    正效果（致未能即時通知抗告人依限期受罰）；又重考駕照
    ，對目不識丁之抗告人而言，亦屬難事，爰請求貴院撤銷原
    裁定云云。
二、原審裁定略以：(一)本件交通裁決書係於94年5月4日送達於受
    處分人甲○○之住所「雲林縣麥寮鄉雷厝142之11號」，由
    其父親林進發代收，有林進發之印文暨「父代」之文字可證
    （原審卷第6頁）。抗告人雖95年2月16日向原審提出異議狀
    稱：伊於94年2月2日至3月25日羈押於雲林看守所，94年5月
    27 日至95年1月13日在雲林第二監獄執行。該項裁決書是由
    伊之越南籍妻子，拿伊父親之印章代收，因伊之妻子及父親
    均不識字，遲未將處分書轉交伊，導致逾期未繳款，為此提
    出聲明異議。(二)經調閱抗告人之前科紀錄表，固自94年2月3
    日至94年3月25日確實被羈押於看守所，94年5月27日至95年
    1 月13日確實因案於監獄執行。然94年5月4日送達時，當時
    抗告人既未被羈押拘禁或執行，則依據抗告人之住所送達，
    是正確合法的。(三)按行政程序法第72條第1項前段規定：「
    送達，於應受送達人之住居所、事務所或營業所為之。」及
    同法第73條第一項規定：「於應送達處所不獲會晤應受送達
    人時，得將文書付與『有辨別事理能力之同居人』、受僱人
    或應送達處所之接收郵件人員。」此為行政程序上補充送達
    之規定。又抗告人之父親林進發教育程度為小學畢業（有戶
    籍資料可證，見原審卷第26頁），並非不識字，自屬「有辨
    別事理能力」之人，由其代收本屬合法。因此本件裁決書之
    送達已經合法發生效力，抗告人之家人（父母、妻子等），
    即應告知抗告人。況此時郵件已進入私人生活領域，為處分
    之交通裁決所無從干涉抗告人家人是否告知抗告人。縱抗告
    人家人不告知，此種風險也不應由裁決所承擔，抗告人認未
    受父親、妻子告知，即否認交通裁決處分之效力，難以成立
    。綜上所述，抗告人之異議不合法。經核於法並無不合。
三、按受處分人不服道路交通管理處罰條例第八條所定主管機關
    所為之處罰，得於接到裁決書之翌日起二十日內，向管轄地
    方法院聲明異議；又交通法庭認聲明異議不合法律上之程式
    或其異議權已經喪失，且無從補正者，應以裁定駁回之，道
    路交通管理處罰條例第八十七條第一項及道路交通案件處理
    辦法第十八條前段分別定有明文。再按處理違反道路交通管
    理事件，有關文書送達之程序，依行政程序法之規定，違反
    道路交通管理事件統一裁罰基準及處理細則第五條規定甚明
    ；而依行政程序法第七十二條第一項前段、第七十三條第一
    項規定：送達，於應受送達人之住居所、事務所或營業所為
    之；於送達處所不獲會晤應受送達人時，得將文書付與有辨
    別事理能力之同居人而為送達。至同居人何時將文書轉交應
    受送達人，於合法送達之效力不生影響。經查，本件抗告意
    旨仍執陳詞以家人不識字，為無辨別事理能力之人，郵差未
    告知，未能即時通知抗告人云云，惟依上開法文所稱之「辨
    別事理能力之同居人」者，係指有普通常識，能了解送達之
    作用及效果之人，而非幼童或有精神病者而言（最高法院七
    十四年度台抗字第三四四號裁定參照），況抗告人之父親林
    進發為41年次，教育程度為小學畢業，有戶籍資料附原審卷
    可證，並非不識字，且抗告人自承從信封外表可看出是監理
    單位寄來之「紅單」，是難認抗告人之家人係無辨別事理能
    力之人，而無從得知上開信件之內涵。足見上開送達業已合
    法生效，抗告人遲至95年2月16日始提出聲明異議，顯逾上
    開二十日期間至明。抗告人上開辯解無非事後卸責之詞，並
    無足採。原審因認本件異議業已逾期，抗告人所為異議並不
    合法，而裁定駁回抗告人之異議，本院經核並無不合。抗告
    人所提抗告，為無理由，應予駁回。
據上論斷，依道路交通管理處罰條例第八十九條、道路交通案件
處理辦法第二十六條、刑事訴訟法第四百十二條，裁定如主文。
中    華    民    國    95    年    4     月    14    日
                  刑事第二庭    審判長法  官   葉居正
                                      法  官   吳森豐
                                      法  官   莊俊華
以上正本證明與原本無異。
不得再抗告。
                                      書記官   廖明娟
中    華    民    國    95    年    4     月    14    日


司法院資訊處製作；財團法人民間司法改革基金會備份。
